【裁判字號】    98,訴,435
【裁判日期】    981130
【裁判案由】    違反藥事法等
【裁判全文】
臺灣基隆地方法院刑事判決               98年度訴字第435號
公  訴  人  臺灣基隆地方法院檢察署檢察官
被      告  甲○○
選任辯護人  鄭雪櫻律師
上列被告因違反藥事法等案件，經檢察官提起公訴（97年度偵字
第3835號、第3836號），本院判決如下：
    主  文
甲○○無罪。
    理  由
一、公訴意旨略以：被告甲○○明知西藥犀利士（CIALIS）係美
    商禮來ICOS有限公司製造之藥品，西藥威而鋼（VIAGRA）係
    美商輝瑞產品公司製造之藥品，且上開兩種藥品包裝上之「
    犀利士（CIALIS）」、「VIAGRA」、「Pfizer」商標及圖，
    係上開兩公司分別向經濟部智慧財產局申請註冊取得商標專
    用權，指定使用於西藥類之專用商品，「犀利士（CIALIS）
    」專用期間自91年3月1日至100年6月15日止，「VIAGRA」專
    用期間自86年8月16日至106年8月15日止，「Pfizer」專用
    期間自64年4月1日至103年7月15日止，均仍在專用期間，未
    經上開商標權人之同意、授權，不得於同一商品使用相同商
    標圖樣。詎被告竟意圖藉新華航業股份有限公司（下稱新華
    公司）經營基隆至馬祖航線之「新華輪」，將仿冒上開註冊
    商標且係未經行政院衛生署核准擅自製造之偽藥「VIAGRA
    」及「CIALIS」一批，由馬祖地區運送至臺灣。被告與自稱
    「林紹良」真實姓名年藉不詳成年男子基於共同運送上開仿
    冒偽藥之犯意聯絡，由被告安排佯裝寄送衣物1批，於96年6
    月27日由新華輪自基隆港運送至馬祖北竿白沙碼頭，受貨人
    則佯為大陸福建省福州巿之「林乙虎」（簡體字，正體字係
    林飛虎），復佯稱上開物品因無法尋獲受貨人，遂由馬祖地
    區之裝卸公司安排於96年6月29日，由新華輪將上開包裹自
    白沙碼頭退運回基隆。被告與「林紹良」再於上開包裹退運
    回基隆港前，安排不詳人士，在白沙碼頭，將上開物品之包
    裹內容物調包為仿冒之「VIAGRA」偽藥14577顆及仿冒之「
    CIALIS」偽藥5836顆。被告與「林紹良」為順利取得上開以
    退運名義來臺之包裹，推由「林紹良」尋得在彰化縣經營藥
    局之己○○（業經本院判處有期徒刑6月，緩刑3年確定），
    佯裝寄貨人領回上開包裹，「林紹良」並提供0000000000號
    行動電話門號予己○○以充聯絡用。被告於96年6月29日撥
    打上開行動電話，要求己○○先行收集相關藥品之統一發票
    ，己○○於96年7月2日，持收集所得之統一發票，至臺中巿
    昌明巷3之8號被告經營之英紀企業有限公司（下稱英紀公司
    ），交予被告，並在被告提供之英紀公司出口託運單上偽造
    「楊長興」簽名及電話「0000000000」，被告再於其上偽造
    「進倉日期、品名、箱量、數量、重量、貨價、用途、收費
    明細、大陸收貨人」等不實事項，以備向新華公司提領上開
    內裝偽藥之退運包裹。同日（7月2日），海巡署第二海岸巡
    防總隊基隆商港安檢所一兵溫凱銘、羅正偉實施貨輪進港查
    驗時，發覺新華輪上開退運貨物有異，經開啟上開退運包裹
    ，扣得仿冒之「VIAGRA」偽藥14577顆及仿冒之「CIALIS」
    偽藥5836顆並仿冒商標之包裝盒，經詢問新華公司業務經理
    戊○○後，始知原始寄貨人為英紀公司。被告為推卸刑責於
    96年7月5日在第二海岸巡防總隊製作筆錄時，提供上開偽造
    之出口託運單影本為證據而行使，致生損害於「楊長興」。
    被告於96年7月9日依海巡人員之要求，通知己○○至英紀公
    司，由己○○以「楊長興」名義在英紀公司客戶貨物退貨簽
    收單1紙簽名，己○○旋遭在場埋伏之海巡人員逮捕。因認
    被告所為，係犯藥事法第83條第1項前段之運送偽藥罪嫌、
    商標法第82條之意圖販賣而輸入仿冒商標商品罪嫌及刑法第
    216條、第210條之行使偽造私文書罪嫌云云。
二、按犯罪事實應依證據認定之，無證據不得認定其犯罪事實；
    又不能證明被告犯罪者，應諭知無罪之判決；刑事訴訟法第
    154條第2項、第301條第1項分別定有明文。又犯罪事實之認
    定，應憑真實之證據，倘證據是否真實尚欠明顯，自難以擬
    制推測之方法，為其判斷之基礎；而刑事訴訟法所謂認定犯
    罪事實之證據，係指足以認定被告確有犯罪行為之積極證據
    而言，該項證據自須適合於被告犯罪事實之認定，始得採為
    斷罪資料，此有最高法院53年臺上字第656號及29年上字第
    3105號判例可供參照。且認定犯罪事實所憑之證據，雖不以
    直接證據為限，間接證據亦包括在內，然而無論直接或間接
    證據，其為訴訟上之證明，須於通常一般之人均不致有所懷
    疑，而得確信其為真實之程度者，始得據為有罪之認定，倘
    其證明尚未達到此一程度，而有合理之懷疑存在時，事實審
    法院復已就其心證上理由予以闡述，敘明其如何無從為有罪
    之確信，因而為無罪之判決，尚不得任意指為違法，亦有最
    高法院76年臺上字第4986號判例可參。
三、公訴人認被告甲○○涉犯藥事法第83條第1項之運送偽藥罪
    、商標法第82條之意圖販賣而輸入仿冒商標商品罪及刑法第
    216條、第210條之行使偽造私文書罪，係以下列證據為其論
    據：
  (一)公訴人認為足以證明扣案之「威而鋼」14577顆及「犀利士
    」5836顆確屬仿冒商標之偽藥的證據：
    1.證人即告訴人之代理人廖雍倫於警詢時之指訴（96偵3831
      卷第47-49頁警詢筆錄）。
    2.行政院海岸巡防署北部地區巡防局第二岸巡總隊扣押物品
      目錄（96偵3831卷第21頁警詢筆錄）。
    3.中華民國商標註冊證3紙（96偵3831卷第79至80-1頁）。
    4.經濟部智慧財產局商標註冊簿3紙（96他754卷第7-9頁）
      。
    5.鑑定聲明書1份（96他754卷第10-12頁）。
    6.華友科技顧問股份有限公司藥物及工業衛生認證實驗室檢
      驗報告（96他754卷第13-14頁）。
    7.美商禮來公司鑑定人Stephen Hawgood證詞陳述書英文及
      中譯版本（96他755卷第10-13頁）。
    8.臺灣基隆地方法院檢察署檢察官基檢堂新字第47440號扣
      押（沒收）物品處分命令（本院卷(一)第44頁）。
  (二)公訴人認為足以證明被告所寄送之包裹，內裝有仿冒商標之
    偽藥及仿冒商標之包裝盒，並遭查獲等事實之證據：
    1.證人戊○○（96偵字3831卷第5-8頁警詢筆錄）、證人溫
      凱銘、羅正偉（96偵3831卷第121-122、124-125頁警詢筆
      錄）等人於警詢時之證言。
    2.證人即與被告合作兩岸小三通之馬祖北竿和泰號船舶船長
      壬○○於審判中之證詞（本院卷(二)第120-132頁）。
    3.基隆商檢所於新華輪貨櫃查獲現場照片12張（96偵3831卷
      第85-90頁）。
  (三)公訴人認為足以證明證人己○○並未於96年6月26日前往英
    紀公司託運衣物1批，其係受被告之指示準備相關發票，並
    至英紀公司補簽出口託運單1紙，彼等對於運送偽藥有犯意
    聯絡及行為分擔等事實之證據：
    1.證人己○○之證詞（本院卷(一)第99-128頁）。
    2.出口託運單2紙（96偵3831卷第52頁、96偵3835卷第39頁
      ）。
    3.統一發票7紙（96偵3831卷第81-84頁）。
  (四)公訴人認為足以證明被告於96年6月29日主動向證人戊○○
    承認寄送上開貨物1批之事實的證據：
    1.證人戊○○之證詞（96偵3831卷第36-41頁警詢筆錄、96
      偵3831卷第143-145頁偵訊筆錄、本院卷(一)第130-142頁）
      。
    2.新華航運公司96年6月27日過磅單1份（96偵3831卷第54頁
      ）。
  (五)公訴人認為足以證明被告行使偽造私文書之事實的證據：
    1.出口託運單2紙（96偵3831卷第52頁、96偵3835卷第39頁
      ）。
    2.客戶貨物退貨簽收單1紙（96偵3831卷第53頁）。
    3.證人即查獲本案之海巡人員丁○○之證詞（本院卷(一)第14
      2-151頁）。
四、訊據被告甲○○堅決否認有上開運送仿冒商標之偽藥等犯行
    ，其之答辯及辯護人辯護意旨略以：「被告為英紀公司負責
    人，與「林紹良」並不認識，亦未以電話或任何方式與之接
    觸。被告於96年6月26日接受臺灣寄件人『楊長興』之委託
    ，代為運送品名為『衣服』之貨物一批，交新華輪運送至馬
    祖北竿白沙碼頭，要轉運至福州市交貨，託運之貨物已上新
    華輪出海後，『楊長興』向被告表示，該批貨物錯交運送，
    要求退運返臺，故被告指示與被告有合作關係之北竿和泰號
    船長壬○○辦理退運，該『楊長興』交運之貨物遂於96年6
    月29日上午8時，由新華輪載抵基隆港東17碼頭，並於96年7
    月2日晚間9時遭海巡人員查獲。『楊長興』於96年6月26日
    託運當天，有支付運費2000元，英紀公司會計庚○○有製作
    該筆運費之現金收入傳票，並有前來借款之乙○○及聯航快
    遞公司業務辛○○均目睹寄件人『楊長興』至英紀公司託運
    貨物之情，己○○確有在上開時間及地點，佯以『楊長興』
    名義託運貨物。被告於己○○佯用『楊長興』名義前來託運
    時，並未將貨物拆封檢查，而自該批貨物包裝外觀，並未顯
    示有西藥『犀利士』、『威而鋼』及『Pfizer』等商標之圖
    樣，必須要開封才能看得見，被告並不知寄件人所託運之貨
    物為偽藥，亦不知上開偽藥包裝上有告訴人經取得商標專用
    權之商標及圖樣。被告沒有公訴人所指之犯行。」等語置辯
    。
五、經查：
  (一)本件遭查獲之「犀利士（CIALIS）」及「威而鋼（VIAGRA）
    」為仿冒他人商標之偽藥，且係以臺灣寄件人「楊長興」為
    名義寄件人，由被告所經營之英紀運送公司為受託運送人，
    受貨人記載為大陸福建省福州市之林飛虎（大陸簡體字為林
    乙虎），於96年6月27日晚間9時30分由新華輪載運至馬祖北
    竿白沙碼頭，貨物退運後，新華輪於96年6月28日下午3時自
    白沙碼頭離開，同日4時抵達南竿福澳碼頭，再於同日晚間8
    時離開福澳碼頭，並於翌日（29日）上午8時抵達基隆港東
    17號碼頭，行政院海岸巡防署北部地區巡防局第二海岸巡防
    總隊一兵於96年7月2日晚間9時，在基隆港東17號碼頭貨櫃
    （櫃號CHBU0000000號）中，發現並扣得仿冒商標之偽藥「
    威而鋼」14577顆及「犀利士」5836顆等事實，為被告與公
    訴人在準備程序中所不爭執，且與證人廖雍倫、戊○○、溫
    凱銘及羅正偉於警詢時所證述情節相符，並有行政院海岸巡
    防署北部地區巡防局第二岸巡總隊扣押物品目錄1份、中華
    民國商標註冊證3紙、經濟部智慧財產局商標註冊簿3紙、鑑
    定聲明書1份、華友科技顧問股份有限公司藥物及工業衛生
    認證實驗室檢驗報告1份、美商禮來公司鑑定人Stephen Haw
    good證詞陳述書英文及中譯版本1份及基隆商檢所於新華輪
    貨櫃之查獲現場照片12張附卷可稽，顯見確有扣案之仿冒商
    標偽藥自馬祖北竿白沙碼頭，運送至基隆港東17號碼頭之事
    實無訛。
  (二)證人己○○於審理中結證略以：「伊從未到英紀公司寄過任
    何東西，之所以與被告接觸，乃因96年5月底至6月初之間，
    透過『阿魯米』認識自稱『林紹良』這個人，『林紹良』向
    伊表示有1箱保健品要請伊代收後再寄給別人，並交付伊電
    話號碼為0000000000號之行動電話1支及5000元作為酬庸。
    在這段期間內，就用這個電話號碼聯絡，由伊幫被告收貨，
    被告再告知伊地址，將貨物轉寄給別人。96年6月29日被告
    第1次撥打上開行動電話號碼，詢問伊是否為楊長興先生，
    伊回答是，被告告知伊有1箱藥品還是保健食品，要伊處理
    收貨事宜。伊於當天（29日）第1次前往英紀公司，被告表
    示必須要準備藥品相關之發票，最好是藥局開立出來的藥品
    之相關發票，或者是威而鋼這類的發票，數量至少1、2萬顆
    。伊於96年7月2日再次前往英紀公司交付發票數張予被告，
    並補簽出口託運單，被告將出口託運單填寫上品名、金額、
    單價、託運費及大陸收貨人等事項後，再指示伊於其上簽具
    『楊長興』及電話號碼000000000號，當天伊並未交付2000
    元予被告，亦未取得出口託運單之收執聯。」等語。惟本院
    基於下列理由認為證人己○○之證詞，尚無法全盤採信：
    1.無法完全排除證人己○○有於96年6月26日前往英紀公司
      託運貨物之可能性。
      證人乙○○於審理中結證稱：「96年6月26日上午8時許，
      我前往被告經營之英紀公司借款，當時有一位先生進來寄
      貨，被告向我介紹是楊先生要寄貨，被告要幫他寫出口託
      運單。楊先生寄完貨後，英紀公司會計曾小姐有將錢交付
      給我。相隔1禮拜後，被告有向我表示那天坐在我旁邊的
      人，就是寄藥的人，被告說以後私人物品都要檢查，然後
      我也看到報紙有刊登出來，所以印象比較深刻。」等語（
      本院卷(二)第3-19頁）。證人庚○○於審理中結證稱：「96
      年6月26日早晨有一位『楊長興』楊先生，到英紀公司寄
      貨，被告與楊先生在會議桌那邊，之後被告就叫我過去拿
      2000元，我就回到位置上去寫傳票。楊先生有到過英紀公
      司3次，分別是6月26日、7月2日及7月9日，7月9日我沒有
      見到『楊長興』，7月2日的日期是因為被告在辦公室說的
      時候，我有聽見，且案件發生後，我在辦公室裡面會看到
      一些相關的資料，所以會知道日期是7月2日。」等語（本
      院卷(二)第20-34頁）。並有英紀公司96年6月26日之現金收
      入傳票附卷可憑。證人辛○○於審理中結證稱：「我是聯
      航航空貨物承攬有限公司之業務員，因業務往來關係會定
      期至英紀公司交貨，96年6月26日早上8點半到英紀公司時
      ，有被一部車擋住，被告要我幫忙將車上一箱衣服搬下來
      ，事後被告跟我說那天搬下來的貨物是偽藥時，我才印象
      更深刻。」等語（本院卷(二)第35-49頁）。相互勾稽上開
      證人證詞及書證，可知證人己○○有於96年6月26日上午
      前往英紀公司託運貨物1批，且簽有出口託運單1紙等情。
      彼等雖未能精確指出己○○體型及長相特徵，然此或因案
      發至今歷時已逾2年之故，再者彼等對於何以記得己○○
      有託運貨物1批，均提出未悖於常理之說詞，證人辛○○
      所出具之切結書1份，雖記載日期為6月28日，惟此可能係
      因證人辛○○簽立切結書時，僅為強調有「託運貨物1批
      」之事實，而忽略精確時間之重要性，是不能據此否定證
      人辛○○於本院經具結證詞之真實性，基此證人己○○是
      否未於96年6月26日前往英紀公司託運貨物1批，即屬有疑
      。
    2.並無積極證據證明被告有與「林紹良」聯絡運送仿冒商標
      偽藥之相關事宜。
      證人己○○先於96年7月10日、97年3月25日在臺灣基隆地
      方法院檢察署檢察官偵訊時，供稱：「『林紹良』提供伊
      電話號碼0000000000號之行動電話1支作為聯絡之用，及
      交付5000元為代價，並指示伊提領貨物後交給臺北市○○○路之陳小姐。」等語（96偵3831卷第104-106頁、第139
      頁），然於97年4月23日在臺灣基隆地方法院檢察署檢察
      官偵訊時，改稱：「上開行動電話及5000元代價是被告所
      交付，被告並告知運送偽藥的方法，提領到貨物之後，被
      告會通知伊將貨物交給誰。」等語（96偵3831卷第154-15
      6頁），末於98年6月29日審理中結證稱：「行動電話及50
      00元是『林紹良』給我的，原則上電話號碼只有我和『林
      紹良』知道，與『林紹良』協議以『楊長興』名義為之，
      我不知道被告是否知道「楊長興」是我杜撰出來的。但出
      口託運單是被告叫我填『楊長興』名字上去，因為『林紹
      良』跟我說貨運行會主動跟我聯絡，被告果然有主動跟我
      聯繫，所以我認為他們是一夥的。被告並沒有跟我說是『
      林紹良』要我提領這個東西。」等語（本院卷(一)第105-12
      2頁）。證人己○○先後更異陳詞，相互稽核對照之下，
      自以本院審理中以證人身分具結擔保後之證詞，較具可信
      性，行動電話1支及5000元既為「林紹良」所交付，且依
      上開1.所述，又無法排除證人己○○有於96年6月26日前
      往英紀公司託運貨物之可能性，是則被告循出口託運單上
      之電話號碼，與「楊長興」聯絡取貨事宜亦屬合情合理。
      退一步言，縱認係「林紹良」前往英紀公司託運貨物，留
      下寄件名義人「楊長興」及電話號碼之資料，被告依循與
      「楊長興」聯絡取貨事宜，仍為事理之常，均不能據此推
      論被告有與「林紹良」聯絡運送仿冒商標之偽藥相關事宜
      。況證人己○○亦證述，並不知道被告是否知悉伊所簽之
      「楊長興」係杜撰等語，被告自始即以「楊長興」名稱與
      證人己○○聯絡，更無證據顯示被告有與證人己○○就運
      送偽藥有犯意聯絡。是則證人己○○僅以與「林紹良」之
      對話內容，臆測「林紹良」與被告有運送偽藥之犯意聯絡
      ，論理尚欠完備，實難完全採信，無從遽予推論出被告有
      與「林紹良」聯絡運送偽藥，並推由證人己○○負責領貨
      之事實。
    3.證人己○○於審理中結證稱：「出口託運單是被告寫好後
      ，我才在出口託運單上簽『楊長興』及電話號碼。」等語
      ，並有出口託運單2紙附卷可稽，顯見證人己○○確有在
      出口託運單上簽「楊長興」乙情屬實。而出口託運單上貨
      物品名、重量、單價、進倉日期、託運費及大陸收貨人等
      事項，雖由被告先加以填寫後，再交由證人己○○簽「楊
      長興」，然此不能排除係以證人己○○口述的方式，再由
      被告填寫相關資料的可能性存在，此與一般貨物託運情形
      亦無違背，當不可逕以被告填寫上揭資料，遽論被告係自
      行假造不實資料於出口託運單上，並與證人己○○共同行
      使偽造私文書。至於被告先出示96年6月26日出口託運單
      影本1紙，後又出具96年6月28日出口託運單正本1紙，基
      此公訴人認為證人己○○是否有於96年6月26日前往英紀
      公司託運貨物，並簽有出口託運單1張實有疑義。惟被告
      辯稱：「伊辦公室會議桌很長，證人己○○6月26日前來
      託運時，牆上的日曆已被員工撕去墊來吃便當，伊不知悉
      ，故看到日曆為6月28日，才順手填6月28日。」等語。核
      與證人庚○○於審理中結證稱：「『楊長興』於96年6月
      26日到過英紀公司，伊有收到『楊長興』所支付之運費20
      00元，並製作現金收入傳票1張，伊發現6月28日之出口託
      運單日期記載錯誤後，並請業務部訂正。」等語（本院卷
      (二)第20-34頁）大致相符。況被告若果有與證人己○○有
      運送偽藥及行使偽造私文書的犯意聯絡，則極有可能重新
      偽造製作6月26日之出口託運單1紙，再推由證人己○○出
      面認罪，被告捨此不為，益徵被告所辯非虛，實無法以出
      口託運單前後日期記載不符，即逕認係被告自行假造者。
    4.證人己○○於審理中結證稱：「被告於96年6月29日約我
      到英紀公司確認貨物是我的，並說貨物裡面是藥品，這批
      貨如果要領，那應該要準備藥品方面的購物證明，或是購
      物發票。我於7月2日交付發票與被告，並簽出口託運單。
      7月9日被告通知我於前往英紀公司領貨，被告原先指示拿
      出2萬元付款，後經被告更改指示為支付2000元運費就好
      ，當時海巡署的人已經在外面，裡面也坐一個海巡署的長
      官，被告等於是設一個局讓我跳。」等語（本院卷(一)第11
      9-128頁）。證人丁○○於審理中結證稱：「從該批貨物
      外觀無法看出貨品內容及貨主，伊找被告來了解後，才知
      道『楊長興』為收貨人，96年7月9日下午，自稱『楊長興
      』之貨主前來領貨，確認貨物是他的後，伊等就將『楊長
      興』帶回問話。」等語（本院卷(一)第147-153頁）。本院
      當庭勘驗英紀公司監視錄影內容，結果顯示96年7月9日15
      點24分11秒，有關於英紀公司內部的監視錄影帶所攝影像
      ，開始顯示是證人己○○與被告在辦公室內的桌子旁邊談
      話，後來兩人合力將本案的藥品紙箱抬到桌子旁邊，然後
      開啟扣案紙箱後，看到內容物，就是偽藥，證人己○○大
      致看一下後，把箱子合上，然後以右手從左上方襯衫口袋
      內拿出金錢，將錢交付給被告，被告清點後，有將部分的
      錢返還給證人己○○，證人己○○跟被告有短暫的交談，
      而後有職員將膠帶交給證人己○○，證人己○○自行封箱
      ，之後證人己○○與被告談話，證人己○○自行抬起箱子
      往外走去，此有本院勘驗筆錄1份附卷可證（本院卷(一)第
      154頁）。被告雖有處理該批貨物往返臺灣及馬祖之相關
      運送事宜，然無積極證據證明被告在貨物自馬祖退運時即
      知悉其中貨物內裝有偽藥，被告經證人戊○○告知其中裝
      有藥品後，通知證人己○○準備相關購買證明及發票，方
      能提領貨物，亦為運送人替託運人權益設想之適當作法，
      尚難據此論被告係為脫罪方卸責予證人己○○。況就英紀
      公司監視錄影帶內容以觀，證人己○○提領貨物時，態度
      正常，情緒穩定，並無任何異狀，顯見證人己○○對於貨
      物內裝有藥品早有認識，並對於貨物所有之情形亦無爭執
      ，益徵證人己○○確曾有託運貨物，再前往領回退運貨物
      等情之真實性，基上均難以被告通知證人己○○需準備發
      票及前來領貨，即推論出被告係實際運送偽藥者。
    5.證人己○○在其係被告之另案中，對於運送偽藥犯行坦承
      不諱，並經本院以97年度訴字第723號判處有期徒刑6月，
      緩刑3年確定，此有本院97年度723號刑事判決附卷可稽，
      然不能據此即認證人己○○所稱之運送偽藥情節全屬事實
      。蓋因證人己○○針對96年7月9日遭海巡署查獲乙事，始
      終認為係被告設局所致，對被告頗多不滿，其於自身被訴
      案件中陳述較輕之犯罪參與程度，於本案中挾嫌誣指被告
      涉案亦不無可能。況證人己○○在彰化縣大崙路上德安藥
      品公司從事銷售藥品工作，對於藥品之真偽及來源，具有
      專業智識，對於被告要其提領藥品乙事，竟全然未提出質
      疑，實在啟人疑竇。證人己○○雖稱因收有行動電話1支
      及5000元之報酬，方允諾配合「林紹良」轉寄貨物，於懷
      疑貨物係屬「威而鋼」之類貨物時，仍續行運送偽藥犯行
      ，然自卷附臺灣基隆地方法院檢察署刑事保證金收據及臺
      灣基隆地方法院檢察署被告具保責付單各1紙（96偵3831
      卷第110-111頁）以觀，證人己○○在通知其家屬後，經
      27分鐘即能繳納20萬元保證金，足見證人己○○有相當資
      力，是以證人己○○是否果為行動電話1支及5000元，鋌
      而走險擔任運送偽藥之人頭，大有疑問。
    6.綜上，證人己○○之證詞有諸多不合常理之處，又前與被
      告有怨，本院認為難採其有瑕疵之證言，充被告不利之證
      據。
  (三)證人戊○○於警詢時、偵訊中及審理中證述：「伊公司業務
    屬於海上運輸，被告有貨物時會委託伊公司運往馬祖，於96
    年6月29日發現新華輪上有上開不明貨物，伊詢問北竿聯合
    裝卸公司後，得知是陳學勇將貨物擺放至貨櫃內，後經被告
    主動來電告知其為收貨人而壬○○為寄件人，被告並說該批
    貨物裡面是衣物，伊說是藥物時，被告並要求伊幫忙說裡面
    是衣物。」等語（96偵3831卷第36-41頁警詢筆錄、96偵383
    1卷第143-145頁訊問筆錄、本院卷(一)第130-142頁）。查，
    證人戊○○既已通知北竿聯合裝卸公司，要其協助查明該貨
    物貨主為何人，則北竿聯合裝卸公司依其業務所知事項，知
    悉寄貨者後，通知被告主動聯絡證人戊○○，亦不無可能。
    又被告向證人戊○○表示貨物係屬衣物，乃因被告無法實際
    看見貨物，根據出口託運單所言之故。又被告要證人戊○○
    幫忙稱該貨物是衣物，而非藥品，此舉雖不妥適，然被告突
    經證人戊○○告知該批貨物係藥品後，因與被告原先之認知
    係衣物乙事，完全不符，被告於驚訝下所為之不當說詞，實
    難遽採為被告於貨物運離馬祖時，即已知悉該批貨物為偽藥
    之事實之證據。
  (四)證人壬○○前於97年10月6日出具切結書，明載96年6月30日
    有依甲○○之指示將1件裝箱清單寫明為衣服之貨物退運回
    臺灣，此有該份切結書附卷可稽（97偵3835卷第16頁）。證
    人壬○○於審理中結證稱：「96年6、7月間伊擔任和泰號船
    長，英紀公司有貨物時會委託和泰號運送，和泰號再將該等
    貨物運送至指定的大陸口岸。當時被告有電告伊有貨物退運
    事宜，共有10餘袋貨物要退回臺灣，伊辦理好退運後，有告
    知被告已辦理好退運事宜。伊並未打開看麻袋內裝有何內容
    物，聯合裝卸公司亦未告知伊戊○○有查問退運的事情。」
    等語（本院卷(二)第122-132頁）。證人丁○○於審理中結證
    稱：「查獲扣案之貨物時，其素淨之瓦楞紙箱外觀完全看不
    出有寄件人及收貨人之記載，要打開紙箱才能看見紙箱內裝
    有藥物。伊根據證人戊○○於96年4月7日警詢筆錄之供述內
    容，要求被告說明承攬運送貨物之情形，被告則向伊表示其
    會聯繫貨主「楊長興」出面領貨。」等語（本院卷(一)第142-
    151頁）。查，證人壬○○依被告指示辦理退運貨物，並非
    僅有1次，其中切結書所載時間為96年6月30日退運1箱衣物
    者，顯與本案偽藥運至基隆港之時間（6月29日）不合，而
    有關96年6月間其他日期退運至基隆之貨物，係用麻袋包裝
    ，亦與本案之偽藥係以素淨之瓦楞紙箱包裝者不同，顯然證
    人壬○○所證，與待證事實無關，難為被告有利或不利之認
    定。又依證人丁○○之證言，被告始終向海巡人員稱貨主係
    「楊長興」，足認被告稱一直不知證人己○○冒用「楊長興
    」名義行事等語，確有可能。況，被告若與「林紹良」及證
    人己○○有共謀運送偽藥，被告見偽藥業經查扣，其儘可通
    知證人己○○，要證人己○○停止使用託運單上所寫電話，
    即可順利隱匿共犯，將全案賴給「楊長興」，被告何必再積
    極配合海巡人員之要求，誘使證人己○○出面取貨，進而遭
    證人己○○供出被告自身涉案情節，此顯不合情理。
六、綜上所述，本院無從依據公訴人所舉之證據，產生被告確實
    有公訴人所指涉犯藥事法第83條第1項前段之運送偽藥罪、
    商標法第82條之意圖販賣而輸入仿冒商標商品罪及刑法第21
    6條、第210條之行使偽造私文書罪之確信，按諸前揭法條、
    最高法院判例意旨及「罪證有疑，利歸被告」之證據法則，
    被告被訴之犯罪，既屬不能證明，自應為被告無罪之諭知，
    以昭審慎。
據上論斷，依刑事訴訟法第301條第1項，判決如主文。
本案經檢察官丙○○到庭執行職務。
中    華    民    國    98    年    11    月    30    日
                  刑事第一庭審判長法  官  王福康
                                  法  官  鄭培麗
                                  法  官  王美婷
以上正本證明與原本無異。
如不服本判決應於收受送達後10日內向本院提出上訴書狀，並應
敘述具體理由；其未敘述上訴理由者，應於上訴期間屆滿後20日
內向本院補提理由書(均須按他造當事人之人數附繕本)「切勿逕
送上級法院」。
中    華    民    國    98    年    11    月    30    日
                                  書記官  彭淑芳


司法院資訊處製作；財團法人民間司法改革基金會備份。
